【裁判字號】    94,交易,551
【裁判日期】    950119
【裁判案由】    傷害
【裁判全文】
臺灣臺中地方法院刑事判決  94年度交易字第551號
公  訴  人  臺灣臺中地方法院檢察署檢察官
被      告  甲○○
上列被告因傷害案件，經檢察官提起公訴（九十四年度調偵字第
四二一號），本院判決如下：
    主    文
甲○○因過失傷害人，處有期徒刑月，如易科罰金，以佰元
折算壹日。
    犯罪事實
一、甲○○於民國九十三年八月十三日下午某時，駕駛車號六Ｊ
    ─八七三八號自小客車，沿臺中市○○路往文心路方向行駛
    ，於同日下午三時十五分許，行經同市○○路與大英街口欲
    左轉大英街時，因當時車流量大，以致車流堵塞該路口。嗣
    甲○○見該路口經其他駕駛者淨空，以讓大英街方向之車流
    順暢，甲○○見機不可失，竟疏於注意汽車行駛時，駕駛人
    應注意車前狀況並隨時採取必要之安全措施；汽車行駛至交
    岔路左轉彎時，應行至交岔路口中心處左轉，不得占用來車
    道搶先左轉及車輛行駛至交岔路口時，轉彎車應讓直行車先
    行，且當時天候晴、日間自然光線、柏油路面乾燥無缺陷、
    視距良好，依當時情形，無不能注意之情事，未達路口中心
    處即貿然占用來車道搶先左轉，適乙○○騎乘車號ＰＺ三—
    五三二號重機車，沿臺中市○○路往大墩路方向直行，行經
    上開交岔路口時，亦疏未注意車前狀況，因雙方均有前述之
    疏失，致乙○○騎乘之重型機車車頭撞及正在轉彎進入大英
    街之由甲○○駕駛之小客車右前葉子板、右前門、前擋風玻
    璃，乙○○因此人車倒地，並受有頭部外傷併腦挫傷、兩側
    下頦骨骨折、臉部挫傷併多處擦撕裂傷。甲○○於犯罪後，
    有偵查權限之人知悉犯罪人之前，主動向到場處理事故員警
    呂孝正陳明自己係肇事者，並陳述肇事經過，自首接受裁判
    。
二、案經被害人乙○○訴由臺灣臺中地方法院檢察署檢察官偵查
    起訴。
    理    由
一、訊據被告甲○○固坦承於上開時、地與告訴人乙○○發生車
    禍之事實，然矢口否認有何過失傷害之犯行，辯稱：當時車
    流量很多，是雙線道，對向有車道停下來伊才轉過去，伊能
    注意的伊都注意到了，伊不是故意撞他，伊認為伊沒有過失
    云云。惟查：上開犯罪事實，業據告訴人乙○○之指訴情節
    相符，並有林新醫院診斷證明書一紙，道路交通事故調查報
    告表、現場圖、初步分析研判表附卷可稽。依卷附現場圖、
    現場圖下方肇事經過摘要及道路交通事故調查報告表（二）
    內容所示：被告駕駛之小客車係右前葉子板、右前門、前擋
    風玻璃處受損，告訴人騎乘之機車則係車頭前斜板受損，是
    以本件事故應係告訴人騎乘之機車車頭撞擊被告駕駛汽車之
    右前葉子板、右前門處，固可認定。然交通事故中之肇事責
    任，並非以「誰撞誰」為唯一判斷有否肇事責任之標準，而
    係以在交通事故中，肇事當事人究竟是否有應注意之義務，
    且能注意而未注意，為是否成立肇事責任（過失犯）之準則
    ，是以本件縱係告訴人騎乘機車撞擊被告駕駛之小客車屬實
    ，仍應檢視被告於本件車禍事故之發生有否應注意之義務，
    且能注意而未注意，判斷被告應否負刑事責任甚明。按汽車
    行駛時，駕駛人應注意車前狀況並隨時採取必要之安全措施
    ；汽車行駛至交岔路左轉彎時，應行至交岔路口中心處左轉
    ，不得占用來車道搶先左轉及車輛行駛至交岔路口時，轉彎
    車應讓直行車先行，道路交通安全規則第九十四條第三項、
    第一百零二條第一項第四款、第六款分別定有明文。被告辯
    稱：當時車流量很多，是雙線道，對向有車道停下來伊才轉
    過去，伊能注意的伊都注意到了云云，然依卷附現場圖所示
    本件事故地點之係臺中市○○路與大英街交岔路口之由公益
    路往大墩路方向之車道上（即告訴人所行駛之車道），就被
    告之行車動線而言，已將近完成轉彎動作，方發生本件事故
    ，則應探究者，係在此情形下，被告是否因已完成轉彎動作
    而取得路權？按依道路交通安全規則第一百零二條第一項第
    六款規定：「轉彎車應讓直行車先行。但直行車尚未進入交
    岔路口，而轉彎車已達中心處開始轉彎，直行車應讓轉彎車
    先行。」，是以轉彎車取得優先路權，係以『轉彎車已達中
    心處開始轉彎，而直行車尚未進入交岔路口』為前題，果若
    轉彎車未達路口中心處即開始左轉，依道路交通安全規則第
    一百零二條第一項第四款之規定已屬違規行為，實無從取得
    路權甚明。而依上開卷附現場圖所示之機車散落物、血跡、
    機車倒地位置觀之，散落物係在大英街分向線之延長線附近
    ，被告駕駛之汽車又係右前葉子板與右側車門受損，以被告
    之行車方向及汽車之寬度觀之，可見被告當時未達公益路與
    大英路之中央分向線延伸交會處（即交岔路口中心處）即左
    轉，是被告於上開交岔路口時，貿然占用來車道搶先左轉一
    情，應堪認定，是以被告並未因此取得優先路權甚明。又被
    告自陳當時係在轉彎狀態，剛起駛（見卷附道路交通事故談
    話紀錄表），而駕駛之自小客車受損位置包括右前葉子板及
    右前車門，且被告駕駛之自小客車肇事後停駐位置，係已離
    開交岔路口近入大英街內，足見被告於事故發生之時點仍繼
    續前進，顯然被告有未注意車前狀況之情形，對於告訴人騎
    乘之機車出現毫無知覺，方未能在開始起步速度不快之狀況
    下，於第一時間即行煞停。而本件事故發生當時天候晴、日
    間自然光線、柏油路面乾燥無缺陷、亦無障礙物、視距良好
    ，此有道路交通事故調查報告表（一）在卷足稽。依當時情
    形，又無不能注意之情事，竟疏於注意，於上開交岔路口時
    ，貿然占用來車道搶先左轉，且未留意車輛及注意路況，致
    肇本件車禍，被告之駕駛行為自有過失，被告辯稱無過失，
    顯係事後卸責之詞，不足採信。雖本件告訴人騎乘重型機車
    ，疏未注意車前狀況，於本件事故之發生亦有過失，然此僅
    係告訴人是否與有過失之問題，仍不能因告訴人之過失，而
    解免被告之罪責。而被告之過失行為與告訴人之受傷間，具
    有相當因果關係。因而認本件事證明確，被告過失傷害犯行
    ，堪以認定。
二、核被告甲○○所為，係犯刑法第二百八十四條第一項前段之
    過失傷害罪。又被告於犯罪後，有偵查權限之人知悉犯罪人
    之前，主動向到場處理事故員警呂孝正陳明自己係肇事者，
    並陳述肇事經過，有臺中市警察局第四分局交通隊警員呂孝
    正製作之自首情形紀錄表在卷可查，為對於未發覺之犯罪自
    首接受裁判，應依刑法第六十二條前段之規定減輕其刑。爰
    審酌被告之過失程度，告訴人乙○○因而受傷，亦同有過失
    ，被告肇事後於本院審理時否認犯行，且迄今尚未能與告訴
    人達成民事和解賠償等一切情狀，量處如主文所示之刑，並
    諭知易科罰金之折算標準。
據上論斷，依刑事訴訟法第二百九十九條第一項前段，刑法第二
百八十四條第一項前段、第六十二條前段、第四十一條第一項前
段，罰金罰鍰提高標準條例第一條前段、第二條，判決如主文。
本案經檢察官李斌到庭執行職務。
中    華    民    國    95    年    1     月    19    日
                  交通法庭  審判長法  官  許金樹
                                  法  官  郭德進
                                  法  官  張清洲
以上正本證明與原本無異。
如不服本判決，應於送達後十日內向本院提出上訴狀（須附繕本
），上訴於臺灣高等法院臺中分院。
                                  書記官  沈筱玲
中    華    民    國    95    年    1     月    19    日
附錄論罪科刑法條
中華民國刑法第284條
 (過失傷害罪)
因過失傷害人者，處六月以下有期徒刑、拘役或五百元以下罰金
，致重傷者，處一年以下有期徒刑、拘役或五百元以下罰金。
從事業務之人，因業務上之過失傷害人者，處一年以下有期徒刑
、拘役或一千元以下罰金，致重傷者，處三年以下有期徒刑、拘
役或二千元以下罰金。


司法院資訊處製作；財團法人民間司法改革基金會備份。
